臺灣高等法院刑事判決
110年度上訴字第3120號
上  訴  人  
即  被  告  曾孝忠



選任辯護人  陳俊翔律師
上列上訴人即被告因強盜等案件，不服臺灣新北地方法院110年
度訴字第632號，中華民國110年8月24日第一審判決（起訴案號
：臺灣新北地方檢察署110年度偵字第14597號），提起上訴，本
院判決如下：
    主  文
上訴駁回。
    事  實
一、乙○○於民國110年4月18日晚上7時34分許，騎乘其行竊所得
    之車牌號碼為000-000號重型機車(竊盜部分業經原審判決確
    定)，行經新北市板橋區四川路一段某處，見甲○○獨自一人
    在該處發動機車準備離去，認有機可乘，竟意圖為自己不法
    所有，基於傷害及強盜之犯意，先手拍甲○○肩膀，於甲○○轉
    身回頭之際即猛然出拳毆打甲○○臉部眼睛及鼻子部位數拳，
    使甲○○受有鼻子鈍傷合併右鼻瘀血腫及腫痛等傷害，並退向
    牆邊，乙○○即以此強暴方式至使甲○○不能抗拒，而強取甲○○
    所有，放置在其機車腳踏板處內置有錢包、手機等物品之黑
    色皮包1只，得手後將該包包掛在其所騎乘機車前座掛勾上
    欲離去際，甲○○奮力上前奪回該只黑色皮包，乙○○旋騎車逃
    離現場。嗣警方於110年4月19日凌晨0時43分許，在新北市
    板橋區東門街口前鎖定乙○○騎乘之車牌號碼為000-000號重
    型機車為失竊贓車而當場逮捕乙○○，因而查悉上情。
二、案經甲○○訴由新北市政府警察局板橋分局報請臺灣新北地方
    檢察署檢察官偵查起訴。
    理  由
壹、證據能力部分
一、被告陳述其自白係出於不正之方法者，應先於其他事證而為
    調查。該自白如係經檢察官提出者，法院應命檢察官就自白
    之出於自由意志，指出證明之方法。刑事訴訟法第156條第3
     項定有明文。訊之被告曾志忠於本院準備程序及審理時固
    均陳稱:伊為警在南雅路查獲之際，有被警察打傷，伊後來
    有去中興醫院驗傷，但沒有檢查出任何傷勢等語，似爭執警
    詢筆訊係出於不正訊問。本院乃提示其於警詢時之筆錄予被
    告閱覽，並請被告確認其於警察局所言是否出於自由意志，
    被告答以: 「我在警察局因為被打傷很嚴重，做筆錄時我沒
    有承認，警詢筆錄所載無誤」等語，辯護人亦為被告補充: 
    「被告於警詢時疑似受警方毆打導致被告當時不願配合調查
    ，但筆錄所載之陳述，均是被告出於自由意志所為」等語(
    詳見本院卷第129頁至第130頁)，是足徵被告於警詢時所為
    之陳述，確係出於自由意志所為，況被告於警詢中全然否認
    有何本案強盜犯行（偵卷第18、19頁），被告既未自白，本
    院亦未採用被告警詢中供述為本案認定犯罪事實之基礎，依
    刑事訴訟法第156條第3項反面解釋，本院自無庸調查被告警
    詢中供述是否出於任意性並論述其證據能力之有無，核先敘
    明之。
二、本案據以認定被告犯罪之供述證據，檢察官、被告及其辯護
    人在本院言詞辯論終結前，均未聲明異議，復經本院審酌認
    該等證據之作成無違法、不當或顯不可信之情況，而非供述
    證據亦非公務員違背法定程序所取得，依刑事訴訟法第158 
    條之4反面解釋、第159條之5之規定，均有證據能力。
貳、事實認定部分
一、訊之被告固坦承確有於上開時、地，騎乘行竊所得之機車，
    行搶被害人甲○○之財物，惟矢口否認有何強盜之犯行，辯稱
    :伊當時是要行搶被害人的皮包，因為被害人又要過來拿她
    的皮包，伊很緊張所以不小心伸手揮到他的臉，伊沒有要傷
    害她的意思云云。經查:
　㈠被告有於110年4月18日晚上7時34分許，騎乘其行竊所得之車
    牌號碼為YHO-852號重型機車，行經新北市板橋區四川路一
    段某處，遇甲○○於該處發動機車準備離去，乃並出手拿取甲
    ○○置於機車腳踏板處之手提包後轉身離去，然甲○○嗣奮力上
    前奪回該皮包，被告乃騎車離去，惟嗣仍為警在新北市板橋
    區東門街口查獲乙節，業據被告於偵查、原審及本院準備程
    序、審理時供承在卷，核與告訴人甲○○指述相符，此外復有
    監視器翻拍照片在卷足憑，此部分自信屬實。
　㈡而就被告究有無出手毆打告訴人甲○○乙節:
　⑴訊之證人甲○○於原審審理時，就案發經過證稱:伊當時從公司
    後門出來要下班，突然間有人從背後拍伊肩膀，伊轉過來的
    時候就被人朝臉部打了4拳，被告係打伊右邊臉部，眼睛、
    鼻子中間，伊做完筆錄，就去驗傷，不止鼻子，右眼也腫起
    來好幾天等語明確(原審卷第243頁至第248頁)，而參酌告訴
    人甲○○於案發當日就診之紀錄，其確受有鼻子鈍傷合併右鼻
    瘀血腫及腫痛之傷害，此有板橋中興醫院所出具之診斷證明
    書1份在卷足憑(附於偵字14597號卷第33頁)，證人甲○○所為
    證述，確與診斷證明書相符，是證人甲○○之證述，被告有出
    拳重擊其臉部後始拿取其皮包乙節，堪值採信。
　⑵被告雖以前詞置辯，惟被告行搶之路口設有監視錄影機並攝
    有全程之影像，經原審勘驗結果，在畫面時間顯示為19:34:
    28至19:34:34時可見:被告走向告訴人甲○○，左手直接對告
    訴人甲○○的臉部揮拳，之後右手出拳再次毆打告訴人甲○○的
    臉部，告訴人甲○○被毆打的過程中，被迫退至牆邊，並舉起
    雙手欲阻擋被告攻擊而抓住被告雙手等情，有勘驗筆錄1份
    在卷足憑(原審卷第190頁)，足徵被告確係於出手拿取告訴
    人甲○○皮包前，即已重擊告訴人臉部甚明，要非如被告辯稱
    :係於告訴人嗣後欲取回皮包之際，出手揮到告訴人的臉云
    云，被告上開所辯，顯不足採。
  ㈢辯護人雖主張被告僅係趁告訴人甲○○無防備而搶奪，且告訴
    人甲○○立即追上奪回財物，故被告僅構成搶奪未遂等語
    。惟：
  ⑴搶奪與強盜雖同具不法得財之意思，然搶奪僅係乘人不備公
    然掠取，若施用強暴、脅迫或他法使被害人身體上或精神上
    處於不能抗拒之狀態，而取其財物或令其交付者，則為強盜
    。而強盜罪之所謂「不能抗拒」，係指行為人所為之強暴、
    脅迫等不法行為，就當時之具體事實，予以客觀之判斷，足
    使被害人身體上或精神上達於不能或顯難抗拒之程度而言（
    最高法院94年度台上字第2266號判決意旨參照）。所謂「至
    使不能抗拒」，應以行為當時客觀時、地、人、物等情狀及
    被害人主觀上之意識為判斷依據。再是否「不能抗拒」，原
    則上應以通常人之心理狀態為準；如行為人所實施之不法手
    段足以抑制通常人之抗拒，使之喪失自由意思，即與之意義
    相當，反之則否。而在通常人所能抗拒之狀態，但因被害人
    年齡、性別、性格、體能等因素，其抗拒能力較之通常人減
    弱，足認其抗拒顯有困難者，即應以被害人本人之心理狀態
    為判別標準。又強盜罪之強暴、脅迫，在客觀上是否足以壓
    抑被害人之意思自由，應依一般人在同一情況下，其意思自
    由是否因此受到壓制為斷。所謂強暴、脅迫手段，祇須抑壓
    被害人之抗拒，足以喪失其意思自由為已足，縱令被害人實
    際並無抗拒行為，仍於強盜罪之成立不生影響（最高法院71
    年台上字第1040號、91年台上字第290號、92年台上字第424
    0號、96年台上字第4409號、98年台上字第4757號、100年台
    上字第4629號判決意旨參照）。
  ⑵本案案發之時、地係夜間巷弄，告訴人甲○○係一獨行女性，
    此亦被告選擇告訴人下手之緣由，告訴人甲○○係於毫無防備
    之際，突遭被告出拳毆打臉部脆弱之眼、鼻部位並迫退至牆
    邊，衡諸常情，縱係身強體健之男性身處告訴人甲○○之情境
    ，亦會感受生命、身體之安全受威脅，況被告係一女性且所
    處位置又係毫無援手之巷弄？是告訴人甲○○陳稱其遭被告毆
    打後，腦筋一片空白，嚇到了等情，確與常情相符，是被告
    於斯時確已壓制告訴人甲○○意思自由而致其不能抗拒甚明。
　⑶至告訴人甲○○於遭被告強取得包包並停止攻擊後，方回神上
    前奪回被告放置於機車上包包之舉，實屬告訴人甲○○於被告
    停止施以強暴行為後，恢復意思自由，為保全個人財物所展
    現之個人判斷，尚難因告訴人甲○○個案中有特殊過人的勇氣
    ，就成為對被告有利之認定，是被告及辯護人辯稱並未使告
    訴人甲○○不能抗拒，僅為搶奪等語，自無足採。
　⑷另就本案被告究係強盜未遂與否乙節:
　　本件被告取得告訴人甲○○之皮包後，旋向前行，並將該只皮
    包置於其所騎乘機車腳踏板處乙節，除據被告供承在卷，並
    經原審勘驗監視器畫面，有勘驗筆錄1份在卷足憑，是由此
    足徵該只皮包業已脫離告訴人甲○○之持有支配，被告已對該
    只皮包已建立事實上穩固的持有支配關係，被告自該當強盜
    既遂，告訴人甲○○雖事後將該皮包取回，僅屬以自助行為奪
    回遭被告強盜之財物，是辯護人辯稱被告僅為未遂犯，亦無
    可採。
二、綜上，被告所辯均為犯後卸責之詞，不足採信，本件事證明
    確可以認定，被告強盜犯行均應依法論科。
參、論罪科刑及法律適用：
一、論罪：
　　按犯強盜罪，於實施強暴行為之過程中，如別無傷害之故意
    ，僅因拉扯致被害人受有傷害，乃施強暴之當然結果，固不
    另論傷害罪；然因強盜罪非以傷害人之身體為當然之手段，
    若具有傷害犯意且發生傷害之結果，自應另負傷害罪責（最
    高法院91年度台上字第1441號判決意旨參照）。被告為遂行
    其強盜犯行，先朝告訴人甲○○臉部攻擊數拳，明顯有意傷人
    ，主觀上當有傷害之犯意，是核被告所為，係犯刑法第277
    條第1項之傷害罪、同法第328條第1項之強盜罪。被告攻擊
    告訴人甲○○成傷，至使告訴人甲○○不能抗拒後，強取其財物
    ，係以一行為同時觸犯傷害罪、強盜罪，為想像競合犯，應
    依刑法第55條規定，從一重之強盜罪處斷。
二、累犯：
    被告前因①強盜、搶奪案件，經臺灣高等法院以93年度重上
    更㈢字第122號判決判處有期徒刑10年、2年，上訴駁回後確
    定。②竊盜、違反懲治盜匪條例案件，經臺灣高等法院以89
    年度上訴字第326號判決判處有期徒刑10月、8年確定。③竊
    盜案件，經本院以89年度易字第3343號判決判處有期徒刑9
    月確定。上開宣告刑經臺灣高等法院以96年度聲減字第246 
    號裁定部分減刑並定全部應執行有期徒刑19年7月確定，並
    於109年11月12日徒刑執行完畢等情，有臺灣高等法院被告
    前案紀錄表1份在卷可稽，其於受有期徒刑執行完畢後，5 
    年內故意再犯本件有期徒刑以上之各罪，均為累犯。審酌被
    告所犯前案搶奪、強盜案件，均為攜帶利器對落單女性為暴
    力犯罪而取財，惡性較高，考量被告受前案強盜、竊盜案件
    之有期徒刑執行完畢後，仍再犯本案相同類型之罪，顯未能
    從前案執行中獲得警惕，刑罰反應能力較薄弱，並有反覆觸
    犯同類暴力型、財產犯罪之特別惡性，參照司法院釋字第77
    5號解釋之意旨，本院認為將被告所犯本案之罪法定本刑予
    以加重後，符合罪刑相當原則，故應依刑法第47條第1項規
    定加重其刑。
三、原審同此見解，並審酌被告於夜間之小巷弄內，對毫無防備
    之落單女子即告訴人甲○○，刻意攻擊其臉部數拳，使告訴人
    甲○○臉部受傷而不能抗拒，再徒手強盜財物，對他人身體、
    財產安全顯已生危害，犯行嚴重危及夜歸女子安危及社會安
    全，幸因告訴人甲○○事後奪回遭強盜之皮包而減少損失，被
    告自身並未彌補自己犯罪所造成之危害，依被告強盜犯行彰
    顯之罪責程度，應於有期徒刑5年4月至6年之間擇定宣告刑
    ，較能達到一般預防之目的。且被告面對明確之監視器畫面
    ，仍始終辯稱是不小心揮到告訴人，難認被告已知所悔改，
    犯後態度難為有利之認定。及參諸被告自陳國小畢業之智識
    程度，之前在菜市場裡做雜工，1天收入約300-400 元，經
    濟狀況勉持，無其他需扶養之親屬等一切情狀，量處有期刑
    5年8月，認事用法均無違誤，量刑亦屬妥適。被告上訴意旨
    略以:伊並沒有刻意毆打告訴人，伊僅係不小心揮到告訴人
    ，故本件僅成立搶奪而非強盜云云，顯不可採，業經本院詳
    述理由如前，故本件上訴無理由，應予駁回。
據上論斷，應依刑事訴訟法第368條，判決如主文。
本案經檢察官陳姵伊提起公訴，檢察官李叔芬到庭執行職務。
中　　華　　民　　國　　110 　年　　12　　月　　9 　　日
                  刑事第四庭    審判長法　官  陳筱珮
                                      法　官  羅郁婷
                                      法　官  柯姿佐
以上正本證明與原本無異。
如不服本判決，應於收受送達後20日內向本院提出上訴書狀，其
未敘述上訴之理由者並得於提起上訴後20日內向本院補提理由書
（均須按他造當事人之人數附繕本）「切勿逕送上級法院」。
                                      書記官  蔡於衡
中　　華　　民　　國　　110 　年　　12　　月　　9 　　日
附錄：本案論罪科刑法條全文
中華民國刑法第277條
傷害人之身體或健康者，處5年以下有期徒刑、拘役或50萬元以
下罰金。
犯前項之罪，因而致人於死者，處無期徒刑或7年以上有期徒刑
；致重傷者，處3年以上10年以下有期徒刑。
中華民國刑法第328條
意圖為自己或第三人不法之所有，以強暴、脅迫、藥劑、催眠術
或他法，至使不能抗拒，而取他人之物或使其交付者，為強盜罪
，處5年以上有期徒刑。
以前項方法得財產上不法之利益或使第三人得之者，亦同。
犯強盜罪因而致人於死者，處死刑、無期徒刑或10年以上有期徒
刑；致重傷者，處無期徒刑或7年以上有期徒刑。
第1項及第2項之未遂犯罰之。
預備犯強盜罪者，處1年以下有期徒刑、拘役或9千元以下罰金。